【裁判字號】    98,訴,1869
【裁判日期】    990903
【裁判案由】    偽造文書等
【裁判全文】
臺灣板橋地方法院刑事判決              98年度訴字第1869號
公  訴  人  臺灣板橋地方法院檢察署檢察官
被      告  乙○○
上列被告因偽造文書等案件，經檢察官提起公訴（98年度偵字第
6283 號 ），本院判決如下：
    主  文
乙○○犯行使偽造私文書罪，處有期徒刑參月，如易科罰金，以
新臺幣壹仟元折算壹日，減為有期徒刑壹月又拾伍日，如易科罰
金，以新臺幣壹仟元折算壹日；如附表一編號1 所示偽造「丙○○○」之署押貳枚均沒收。又犯詐欺得利罪，處有期徒刑參月，
如易科罰金，以新臺幣壹仟元折算壹日。又犯行使偽造私文書罪
，處有期徒刑參月，如易科罰金，以新臺幣壹仟元折算壹日；如
附表一編號2 所示偽造「丙○○○」之署押肆枚均沒收。又犯詐
欺得利罪，處有期徒刑參月，如易科罰金，以新臺幣壹仟元折算
壹日。應執行有期徒刑捌月，如易科罰金，以新臺幣壹仟元折算
壹日；如附表一所示偽造「丙○○○」之署押共陸枚均沒收。
其餘被訴幫助他人逃漏稅捐部分無罪。
    事  實
一、乙○○基於行使偽造私文書、意圖為自己不法所有之詐欺取
    財之犯意，於民國95年11月間某日，利用為其友人丙○○○
    辦理貧民補助之機會，擅自影印丙○○○所交付之身分證、
    健保卡後，未經丙○○○之同意或授權，分別於附表一編號
    1 、2 所示之時間，持上開證件，在附表1 編號1 、2 所示
    之地點，表示丙○○○授權其代辦行動電話門號之意思，而
    在附表一編號1 、2 所示申請書之申請者簽名或立同意書人
    欄位內，偽造「丙○○○」之署名，而偽造上開申請書，並
    持以向附表一編號1 、2 所示之特約服務中心、道湘實業有
    限公司人員（下稱道湘公司）行使，使該特約中心、道湘公
    司人員誤信乙○○取得授權為丙○○○申辦行動電話門號及
    承諾將來願依約定支付電信費用，因而陷於錯誤同意為丙○○○向如附表所示之和信電訊股份有限公司（下稱和信電訊
    公司）、臺灣大哥大股份有限公司（下稱臺灣大哥大公司）
    申辦如附表所示之行動電話門號，並交付如附表所示之行動
    電話門號SIM 卡各1 枚予乙○○（犯罪時間、地點、偽造之
    文書、詐得財物、偽造署押均詳如附表一所示）。嗣乙○○
    取得上開行動電話門號後，另基於詐欺得利之犯意，於附表
    二編號1 、2 所示之期間，接續多次以上開行動電話門號進
    行通訊及使用電信服務，致和信電訊公司、臺灣大哥大公司
    之通信系統誤以為係丙○○○所為，而提供相關電信服務，
    乙○○因此獲得免繳納如附表二編號1 、2 所示共計新臺幣
    （下同）12,486元通話費之不法利益，並足以生損害於丙○○○及和信電訊公司、臺灣大哥大公司對於行動電話申請管
    理之正確性。
二、案經丙○○○訴由基隆市政府警察局第四分局報告臺灣板橋
    地方法院檢察署檢察官偵查起訴。
    理  由
甲、有罪部分：
壹、證據能力方面
    按被告以外之人於審判外之陳述，雖不符合同法第159 條之
    1 至第159 條之4 之規定，但經當事人於審判程序同意作為
    證據，法院審酌該言詞陳述或書面陳述作成時之情況，認為
    適當者，亦得為證據。當事人、代理人或辯護人於法院調查
    證據時，知有第159 條第1 項不得為證據之情形，而未於言
    詞辯論終結前聲明異議者，視為有前項之同意，刑事訴訟法
    第159 條第1 項及第159 條之5 分別定有明文。查本判決下
    列所引用之各該被告以外之人於審判外之陳述，雖屬傳聞證
    據，惟檢察官及被告於本院準備程序及審判期日中均表示無
    意見而不予爭執，且迄至言詞辯論終結前亦未再聲明異議，
    本院審酌上開證據資料製作時之情況，尚無違法不當之瑕疵
    ，亦認為以之作為證據應屬適當，依刑事訴訟法第159 條之
    5 規定，認前揭證據資料均有證據能力，合先敘明。
貳、實體方面
一、上開犯罪事實，業據被告於本院審理時坦承不諱，核與證人
    即告訴人丙○○○於警詢及偵查中證述之情節相符，並有和
    信電訊服務申請書、臺灣大哥大行動通信網路業務服務申請
    書各1 份、臺灣大哥大股份有限公司話費催繳通知單1 紙在
    卷可稽（見98年度偵字第6283號卷第15、16、17、20頁），
    足認被告自白核與事實相符，自可採為認定事實之依據，本
    件事證明確，被告上開犯行均堪認定，應予依法論科。
二、按行動電話門號SIM 卡係行動電話用戶識別卡（證），電信
    公司於出租行動電話門號予消費者使用時，即同時附帶提供
    晶片卡給消費者作為門號使用之介面，故電信公司接受消費
    者申辦門號並將該門號開通上線時，該晶片卡之所有權已移
    轉於消費者，為有體物，係具財產上價值。是核被告所為，
    係犯刑法第216 條、第210 條之行使偽造私文書罪、同法第
    339 條第1 項之詐欺取財罪（詐取SIM 卡部分）及同法第33
    9 條第2 項之詐欺得利罪（詐得使用通信服務之財產上不法
    利益）。起訴書就被告詐得上開行動電話門號SIM 卡部分，
    於論罪法條雖漏未記載被告另成立詐欺取財罪之罪名，但其
    於犯罪事實欄已載明此部分之情，當認僅屬漏載法條，應予
    補充。被告偽造丙○○○署押之行為係偽造私文書之階段行
    為；偽造私文書並持以行使，其偽造之低度行為，則為行使
    之高度行為所吸收，均不另論罪。被告係基於冒名申請行動
    電話之同一目的，以一行使偽造私文書之行為同時詐欺取財
    ，而分別觸犯行使偽造私文書及詐欺取財之罪名，為想像競
    合犯，應依刑法第55條之規定，從一重之行使偽造私文書罪
    處斷。被告取得上開行動電話門號後，於附表二編號1 、2
    所示密切接近期間內，多次撥打上開行動電話門號詐取通話
    利益，均各係於密切接近之時地實施，侵害同一之法益，各
    行為之獨立性均極為薄弱，依一般社會健全觀念，在時間差
    距上，均難以強行分開，則在刑法評價上，各視為數個舉動
    之接續施行，各包括以一行為予以評價，較為合理，各為接
    續犯，應各論以一罪。被告先後2 次行使偽造私文書犯行、
    2 次詐欺得利犯行，犯意各別、行為互異，應分論併罰。爰
    審酌被告為貪圖自身利益，任意冒用他人名義申辦行動電話
    門號並通話及使用電信服務，致使丙○○○無端遭受電信公
    司追索電信費用，所為自屬非是，兼衡其素行、犯罪動機、
    目的、手段、所取得之利益及造成之危害，及其犯罪後雖坦
    承犯行，惟迄未清償所使用之電信費用等一切情狀，認檢察
    官求處有期徒刑6 月，尚屬過輕，爰各量處如主文所示之刑
    及易科罰金之折算標準，並定其應執行之刑及易科罰金之折
    算標準。又按司法院於98年6 月19日作成釋字第662 號解釋
    謂：「中華民國94年2 月2 日修正公布之現行刑法第41條第
    2 項，關於數罪併罰，數宣告刑均得易科罰金，而定應執行
    之刑逾6 個月者，排除適用同條第1 項得易科罰金之規定部
    分，與憲法第23條規定有違，並與本院釋字第36 6號解釋意
    旨不符，應自解釋公布之日起失其效力」，故刑法第41條第
    8 項於98年12月30日修正已明定：「第1 項至第4 項及第7
    項之規定，於數罪併罰之數罪均得易科罰金或易服社會勞動
    ，其應執行之刑逾6 月者，亦適用之」，並於99年1 月1 日
    生效施行，以符合釋字第662 號解釋意旨；且刑法施行法為
    達新法修正之目的，解決新舊法律適用疑義，而配合增訂第
    3 條之3 規定：「刑法第41條及第42條之1 之規定，於中華
    民國98年12月15日刑法修正施行前已裁判確定之處罰，未執
    行或執行未完畢者，亦適用之」，亦於同日生效施行，是本
    件所定被告應執行之刑雖已逾6 月，惟依上開修正後之規定
    ，仍應予諭知易科罰金之折算標準。末查，中華民國九十六
    年罪犯減刑條例業經總統於96年7 月4 日公布，自同年月16
    日起生效施行，茲因本案被告於附表一編號1 所示之犯罪時
    間係在96年4 月24日以前，復無其他不合中華民國九十六年
    罪犯減刑條例所定不得減刑之情形，應依同條例第2 條第1
    項第3 款之規定，減其宣告刑二分之一如主文所示，再與不
    得減刑之附表一編號2 、附表二編號1 、2 所述犯行之宣告
    刑（附表一編號2 、附表二編號1 、2 所述犯罪時間均係在
    96年4 月24日以後，是其此部分犯行，與上開減刑條例之減
    刑要件不合，不得減刑），定其應執行之刑，並諭知易科罰
    金之折算標準，以示儆懲。
三、附表一編號1 、2 所示之申請書、同意書申請人簽章或立同
    意書人欄位上偽造之「丙○○○」署名共6 枚，均係偽造之
    署押，不問屬於被告與否，均應依刑法第219 條規定宣告沒
    收。至附表一編號1 、2 所示之私文書，業經被告行使交付
    和信電訊公司、臺灣大哥大公司申辦行動電話門號，並經受
    理在案，已非被告所有之物，故不予宣告沒收。
乙、無罪部分：
一、公訴意旨略以：被告乙○○明知提供他人之身分資料擔任公
    司人頭員工，有可能幫助他人逃漏稅捐，竟仍不違背其本意
    ，基於幫助他人逃漏稅捐之故意，明知丙○○○並未在陳文
    福擔任負責人之欣利豐企業有限公司（址設臺北市○○區○○街107 巷16號4 樓，下稱欣利豐公司）工作，仍於97年4
    、5 月間，在臺北市○○路○ 段80號樓下，將丙○○○之身
    分證、健保卡影本交付予某真實姓名年籍不詳、自稱「甲○○」之男子，致丙○○○之個人資料遭不知名之記帳人員於
    其所掌業務上之文書即綜合所得稅扣繳暨免扣繳憑單，登載
    丙○○○96年度薪資所得為20萬元，並接續於其業務上作成
    之文書即欣利豐公司96年度之營利事業所得稅結算申報書，
    將丙○○○之薪資虛列為欣利豐公司之營業成本，而持向財
    政部臺灣省北區國稅局申報，以此不正之方法逃漏欣利豐公
    司96年度營利事業所得稅，足以生損害於丙○○○及稅捐稽
    徵機關核課稅捐之正確性。嗣因丙○○○接獲國稅局通知，
    報警處理後，經警循線查悉上情。因認被告涉犯稅捐稽徵法
    第43條第1 項之幫助他人逃漏稅捐罪嫌等語。
二、按犯罪事實應依證據認定之，無證據不得認定犯罪事實；不
    能證明被告犯罪者，應諭知無罪之判決，刑事訴訟法第154
    條第2 項、第301 條第1 項分別定有明文。又刑事訴訟法第
    161 條第1 項明定：檢察官就被告犯罪事實，應負舉證責任
    ，並指出證明之方法。依此，檢察官對於起訴之犯罪事實，
    應負提出證據及說服之實質舉證責任。倘其所提出之證據，
    不足為被告有罪之積極證明，或其指出證明之方法，無從說
    服法院形成被告有罪之心證，基於無罪推定之原則，自應為
    被告無罪判決之諭知（最高法院92年臺上字第128 號判例意
    旨參照）。
三、公訴人認被告涉有前揭犯行，係以1 、被告於偵查中之供述
    。2 、財政部臺灣省北區國稅局96年度綜合所得稅各類所得
    資料清單1 紙等證據資料，為其論斷之依據。訊據被告堅決
    否認有何幫助他人逃漏稅捐犯行，辯稱：伊把丙○○○的資
    料拿給自稱「甲○○」之成年男子，伊不知道「甲○○」把
    資料交給誰，伊的資料也被拿去當人頭報稅，伊也是受害人
    等語。
四、經查：
  (一)欣利豐公司係於93年6 月16日設立登記，由案外人陳文福擔
    任該公司之負責人，告訴人丙○○○於96年間在欣利豐公司
    被列有薪資所得20萬元等事實，業據告訴人於警詢及偵查中
    指訴綦詳，並有財政部臺灣省北區國稅局96年度綜合所得稅
    各類所得資料清單1 紙、基隆市所得查調資料明細表1 紙、
    欣利豐公司基本資料1 份附卷可參（見98年度偵字第6283號
    卷第18、19、54、55頁），此部分事實自堪認定。
  (二)按稅捐稽徵法上之逃漏稅捐罪，係屬結果犯，須有逃漏應繳
    納之稅捐之結果發生，始足構成（最高法院95年度臺上字第
    486 號判決意旨參照）。公訴意旨認被告將告訴人之身分證
    、健保卡影本交付予「甲○○」，嗣遭不知名之記帳人員在
    其業務上所製作之欣利豐公司96年度各類所得扣繳暨免扣繳
    憑單上虛偽登載告訴人向欣利豐公司領取96年度薪資所得給
    付總額20萬元，而持向財政部臺灣省北區國稅局申報，以此
    不正之方法逃漏欣利豐公司96年度營利事業所得稅，因認被
    告涉犯稅捐稽徵法第43條第1 項之幫助他人逃漏稅捐罪嫌，
    惟因欣利豐公司無法提示支付告訴人96年度薪資之具體證明
    ，經財政部臺灣省北區國稅局逕予剔除該筆薪資費用，欣利
    豐公司於加計短漏之所得額後，當年度核定課稅所得額仍為
    負數，尚無應納營利事業所得稅額，此有該局99年6 月22日
    財北國稅審三字第0990237823號函附卷可佐（見本院卷第88
    頁），是欣利豐公司並無逃漏營業稅可言。被告雖有將告訴
    人之身分證、健保卡影本交付予「甲○○」，嗣遭不知名之
    記帳人員虛列告訴人在欣利豐公司96年度之薪資所得，製作
    各類所得扣繳暨免扣繳憑單，而持向財政部臺灣省北區國稅
    局申報之事實，然無發生逃漏稅捐之結果，自不得以稅捐稽
    徵法第43條第1 項之罪責相繩。
  (三)綜上所述，本件依公訴意旨所舉事證，尚不足以證明被告有
    何違反稅捐稽徵法第43條第1 項之幫助逃漏稅捐之犯行。此
    外，復查無其他積極證據，足資證明被告確有公訴意旨所指
    情事，本件既不能證明被告犯罪，自應就此部分為被告無罪
    之諭知。
據上論斷，應依刑事訴訟法第299 條第1 項前段、第301 條第1
項，刑法第216 條、第210 條、第339 條第1 項、第2 項、第55
條、第41條第1 項前段、第8 項、第219 條、第51條第5 款，刑
法施行法第1 條之1 ，中華民國96年罪犯減刑條例第2 條第1項
第3 款、第7 條、第11條，判決如主文。
本案經檢察官張慶林到庭執行職務。
中    華    民    國    99    年    9     月     3    日
                  刑事第十一庭  審判長法  官  李君豪
                                      法  官  何燕蓉
                                      法  官  錢衍蓁
上列正本證明與原本無異。
如不服本判決，應於判決送達後10日內敘明上訴理由，向本院提
出上訴狀 (應附繕本) ，上訴於臺灣高等法院。其未敘述上訴理
由者，應於上訴期間屆滿後20日內向本院補提理由書「切勿逕送
上級法院」。
                                      書記官  劉靜慧
中    華    民    國    99    年    9     月    8     日
附表一：行使偽造私文書、詐欺取財部分
┌─┬──────┬─────────┬─────┬────────┬────────┐
│編│  犯罪時間  │ 偽造之文書       │ 行動電話 │詐得財物        │                │
│號├──────┤                  │ 門    號 │                │   應沒收之物   │
│  │  犯罪地點  │                  │          │                │                │
│  │            │                  │          │                │                │
├─┼──────┼─────────┼─────┼────────┼────────┤
│1 │96年1 月29日│和信電訊服務申請書│0000000000│門號0000000000  │左列偽造之文書申│
│  │某時        │                  │          │號SIM 卡1 枚    │請者簽名欄、申請│
│  ├──────┤                  │          │                │者簽名／公司負責│
│  │和信電訊股份│                  │          │                │人暨公司印鑑欄上│
│  │有限公司中和│                  │          │                │偽造之「丙○○○│
│  │景安特約服務│                  │          │                │」之署名共2枚   │
│  │中心        │                  │          │                │                │
│  │            │                  │          │                │                │
│  │            │                  │          │                │                │
│  │            │                  │          │                │                │
│  │            │                  │          │                │                │
├─┼──────┼─────────┼─────┼────────┼────────┤
│2 │96年9 月6 日│臺灣大哥大股份有限│0000000000│門號0000000000  │左列偽造之文書申│
│  │某時        │公司行動通信網路業│          │號SIM 卡1 枚    │請人簽章欄、立同│
│  ├──────┤務服務申請書      │          │                │意書人簽章欄上偽│
│  │桃園縣中壢市│                  │          │                │造「丙○○○」之│
│  │中山東路2段 │                  │          │                │署名共4枚       │
│  │536號之道湘 │                  │          │                │                │
│  │實業有限公司│                  │          │                │                │
│  │            │                  │          │                │                │
│  │            │                  │          │                │                │
│  │            │                  │          │                │                │
└─┴──────┴─────────┴─────┴────────┴────────┘
附表二：詐欺得利部分
┌──┬──────────────┬──────┬───────┐
│編號│       犯罪事實             │            │詐得之不法利益│
│    │                            │期間        │（新臺幣）    │
│    │                            │            │              │
├──┼──────────────┼──────┼───────┤
│1   │乙○○使用附表一編號1之行動 │96年5 月12日│456元         │
│    │電話門號，致使和信電訊公司誤│至96年6 月11│              │
│    │認係丙○○○所使用而陷於錯誤│日          │              │
│    │，提供電信服務              │            │              │
├──┼──────────────┼──────┼───────┤
│2   │乙○○使用附表一編號2之行動 │96年8 月1 日│12,030元      │
│    │電話門號，致使臺灣大哥大公司│至96年11月30│              │
│    │誤認係丙○○○所使用而陷於錯│日          │              │
│    │誤，提供電信服務            │            │              │
└──┴──────────────┴──────┴───────┘
附錄本案論罪科刑法條全文：
中華民國刑法第210條
偽造、變造私文書，足以生損害於公眾或他人者，處5 年以下有
期徒刑。
中華民國刑法第216條
行使第210 條至第215 條之文書者，依偽造、變造文書或登載不
實事項或使登載不實事項之規定處斷。
中華民國刑法第339條
意圖為自己或第三人不法之所有，以詐術使人將本人或第三人之
物交付者，處5 年以下有期徒刑、拘役或科或併科1 千元以下罰
金。
以前項方法得財產上不法之利益或使第三人得之者，亦同。
前二項之未遂犯罰之。

司法院資訊處製作；財團法人民間司法改革基金會備份。
